【裁判字號】    96,財管,176
【裁判日期】    970310
【裁判案由】    指定遺產管理人
【裁判全文】
臺灣高雄地方法院民事裁定             96年度財管字第176號
聲  請  人  台新國際商業銀行股份有限公司
法定代理人  蔡孟峰
被繼承人    甲○○
上聲請人聲請選任被繼承人甲○○之遺產管理人事件，本院裁定
如下：
    主  文
選任林敏澤律師為被繼承人甲○○（男性，民國○○年○○月○○日生
，身分證統一編號：Ｚ000000000號）之遺產管理人。
程序費用新台幣壹仟元由被繼承人甲○○之遺產負擔。
    理  由
一、按繼承開始時，繼承人之有無不明者，由親屬會議於1 個月
    內選定遺產管理人，並將繼承開始及選定遺產管理人之事由
    ，向法院報明；無親屬會議或親屬會議未於前條所定期限內
    選定遺產管理人者，利害關係人或檢察官，得聲請法院選任
    遺產管理人，並由法院依前項規定為公示催告，民法第1177
    條、第1178條第2 項分別定有明文。
二、本件聲請意旨略以：緣被繼承人甲○○（男性，民國○○年○○
    月○○日生、身分證統一編號：Ｚ000000000號，生前住高雄縣
    旗山鎮○○路406 號）曾於92年6 月2 日與聲請人簽立車輛
    動產抵押契約書，約定借款額度新台幣（下同）330,000 元
    ，甲○○為借款人劉麗卿之連帶保證人，然甲○○業於96年
    1 月25日死亡，尚積欠聲請人本金106,817 元及利息、違約
    金等，又其繼承人均已拋棄繼承，復未於1 個月內召開親屬
    會議指定甲○○之遺產管理人，聲請人為取償債權，乃為利
    害關係人，為此依民法第1178條第2 項規定提起本件聲請，
    並請求指定財政部國有財產局臺灣南區辦事處高雄分處為本
    件之遺產管理人等語。
三、經查，聲請人主張之前揭事實，業據其提出車輛動產抵押契
    約書影本、高雄地方法院函文、帳戶還款明細查詢表、繼承
    系統表、戶籍謄本各1 份為證。又被繼承人甲○○確已於96
    年1 月25死亡，其已離婚，子女、孫子女、兄弟姊妹均已拋
    棄繼承，且父母、祖父母、胞妹劉明珠先逝等事實，業據本
    院依職權調閱96年度繼字第415 、652 號拋棄繼承事件卷宗
    核閱無訛，堪信屬實。據此，本件被繼承人甲○○之繼承人
    均已拋棄繼承，其親屬會議亦未於法定期限內選定遺產管理
    人，揆諸首揭法條規定與前開說明，聲請人為甲○○之債權
    人，自有利害關係，其向本院聲請選任甲○○之遺產管理人
    ，應屬據。
四、次查，本院向財政部國有財產局臺灣南區辦事處（以下簡稱
    南區辦事處）函詢是否同意擔任本件被繼承人甲○○之遺產
    管理人，南區辦事處函覆本院略以：「... 甲○○之合法繼
    承人已拋棄繼承，本案即可能遺債大於遺產，國庫對其遺產
    已無期待利益。本處係國有財產之管理機關，國庫對於無人
    承認之遺產向有期待權，倘被繼承人尚有剩餘遺產得以歸屬
    國庫，選任本處為遺產管理人方有實益；本案計有遺債大於
    遺產之虞，為避免其代管私人遺產之管理費用無法由被繼承
    人遺產歸墊，導致利用全民資源負擔個人私務之支出，本處
    認不適宜擔任本案遺產管理人」等節，此有南區辦事處96年
    12月31日台財產南接字第0960040680號函文1 份在卷可參。
    依上開函文資料可知，足認南區辦事處顯無意願擔任本件被
    繼承人甲○○之遺產管理人甚明。
五、本院審酌甲○○之繼承人既均已拋棄繼承，於法律上已無義
    務就甲○○之遺產再為管理。再者，具律師身分之人，受有
    法律之專業訓練，嫻熟公示催告、強制執行等相關法律程序
    ，且對於遺產管理人依法應盡之管理職責，當較一般未受法
    學訓練之民眾更為明瞭，是如將甲○○之遺產交由律師管理
    ，應有利於處理後續之遺產問題，亦利於債權人債權之實現
    ，且律師之行止均受有律師法之規範，其執行遺產管理人之
    職務更能公正適法，應適於擔任遺產管理人職務。本院依職
    權請律師公會陳報願意擔任適合人選之名單，並依上開名單
    徵詢林敏澤律師之意願，林敏澤律師亦以書狀表明願意擔任
    本件遺產管理人等情，有卷附96年11月21日高雄律師公會登
    錄律師願意擔任遺產管理人名單及同意書各1 份在卷可佐。
    從而，本院為利於管理及處理甲○○後續之遺產及債務問題
    ，爰依法選任林敏澤律師為甲○○之遺產管理人。
六、依非訟事件法第157 條、第24條第1項，裁定如主文。
中    華    民    國    97    年    3     月    10    日
                  家事法庭  法  官  楊佩蓉
以上正本證明與原本無異。
如對本裁定抗告須於裁定送達後10日內向本院提出抗告狀。
中    華    民    國    97    年    3     月    10    日
                            書記官  黃勤涵


司法院資訊處製作；財團法人民間司法改革基金會備份。
